臺灣高等法院臺中分院民事判決　　　　 99年度上易字第484號
上　訴　人　溫逢春
訴訟代理人　張豐守律師
複 代 理人　吳莉鴦律師
被 上 訴人　陳秀枝
　　　　　　林秀女
　　　　　　林賜郎
　　　　　　陳隆賢
　　　　　　徐秀美
前列五人共同
訴訟代理人　葉繼升律師
複 代 理人　盧昱成律師
上列當事人間請求給付買賣價金事件，上訴人對於民國99年10月
15日臺灣苗栗地方法院99年度訴字第303號第一審判決提起上訴
，本院於100年5月10日言詞辯論終結，判決如下：
    主  文
上訴駁回。
第二審訴訟費用由上訴人負擔。
    事實及理由
一、被上訴人起訴主張：上訴人與被上訴人等人委任之代理人曾
    源曜於民國95年1月11日簽訂「成屋預定買賣契約書」，約
    定由上訴人向被上訴人等人買受門牌號碼臺中市○區○○○
    街270號l、2樓之房屋（下稱系爭建物）及其座落基地（與
    系爭建物合稱系爭不動產），其買賣價金按系爭建物之面積
    以每坪新臺幣（下同）87,000元計算，且計算坪數時係按地
    政機關所登記坪數，包含主建物、附屬建物以及公共設施在
    內之權狀坪數在內。嗣系爭建物於99年6月14日完成第一次
    登記，依照系爭建物謄本之記載：主建物面積92.74平方公
    尺（包括一樓面積32.16平方公尺、二樓面積46.37平方公尺
    及私設騎樓14.2l平方公尺）、附屬建物陽台11.69平方公尺
    ，另公共設施（即建物謄本上載之「共有部份」），總面積
    共計為l,325.86平方公尺，又系爭建物所佔共有部份之權利
    範圍為100000分之1611，故地政機關登記之系爭房屋總面積
    ，應為125.79平方公尺，換算之後，系爭建物之總面積應為
    38.05坪，就系爭建物上訴人應給付價款為3,310,350元。惟
    上訴人僅已支付2,440,350元，被上訴人前催請上訴人於函
    到10日內給付系爭不動產價款差額870,000元，未獲置理，
    上訴人於99年8月11日收受該催告信函，故上訴人自99年8月
    月23日起即已陷於遲延，為此求為判命上訴人應給付870,00
    0元，暨自99年8月23日起加計法定遲廷利息之判決。
二、上訴人則以：兩造前經臺灣臺中地方法院97年訴字第475號
    民事判決諭知被上訴人應將系爭房屋，辦理所有權登記後，
    移轉給溫逢春，溫逢春同時給付2,440,350元。今上訴人已
    給付完畢，被上訴人也已將所有權移轉登記給上訴人。兩造
    依判決履行，訴訟爭執已告解決，被上訴人係對同一事件，
    更行起訴，於法不合。系爭建物依法院權利移轉證書所載建
    物面積：一層32.16平方公尺、二層46.37平方公尺，騎樓14
    .21平方公尺，共計92.74平方公尺。上訴人以上揭面積，每
    坪87,000元，全部價金2,440,350元買受，且已依約履行完
    畢，無短付價金情事。惟被上訴人辦理所有權登記時，將系
    爭房屋增加「私設騎樓」面積14.21平方公尺，此部分不在
    兩造95年1月11日成屋預定買賣契約範圍內，被上訴人不得
    以該契約做為請求權基礎。又兩造間就系爭不動產買賣契約
    中第7條載明雙方同意按每坪85,000元計算，被上訴人主張
    應按每坪87,000元計算，尚有未合。且本件房屋移轉時，由
    上訴人代被上訴人支付土地增值稅44,493元，上訴人於99年
    8月23日催告被上訴人返還。被上訴人未予置理，上訴人主
    張抵銷；另上開房屋未有水電、瓦斯等，復未點交，上訴人
    併主張同時履行抗辯等語，資為抗辯。
三、原審判決命上訴人應給付825,507元，及自99年8月23日起加
    計法定遲延利息，並駁回被上訴人其餘之訴（此部分未據聲
    明不服），上訴人就其敗訴部分提起上訴，上訴聲明：(一)原
    判決不利於上訴人部分廢棄；(二)上開廢棄部分，被上訴人在
    第一審之訴及假執行之聲請均駁回；(三)第一、二審訴訟費用
    由被上訴人負擔。被上訴人答辯聲明：上訴駁回。
四、本件兩造不爭執事項：
  (一)被上訴人起訴狀所示之成屋預訂買賣契約書、臺灣臺中地方
    法院97年度訴字第475號民事判決、南區○○○段00000-000
    建號謄本及異動索引清冊2紙內容均為真實。
  (二)上訴人答辯狀所示之板橋32支局99年7月20日第194號存證信
    函、板橋大觀路郵局94年10月28日第183號存證信函及臺中
    法院郵局99年8月23日第2159號存證信函內容均為真實。
五、法院之判斷：
  (一)確定之終局判決有既判力者，除別有規定外，限於經裁判之
    訴訟標的，此觀民事訴訟法第400條第1項規定即明。所謂訴
    訟標的，係指為確定私權所主張或不認之法律關係，欲法院
    對之加以裁判者而言。命被上訴人為對待給付判決，性質上
    係限制被上訴人請求上訴人給付所附之條件，其為被上訴人
    開始強制執行之要件，被上訴人並未以之作為請求法院裁判
    之法律關係，並非獨立之訴訟標的，即無既判力可言。且經
    原審及本院調取臺灣臺中地方法院97年度訴字第475號民事
    卷核閱後，本件被上訴人即臺灣臺中地方法院97年度訴字第
    475號民事案件上訴人於事件並未另就逾2,440,350元部分之
    對待給付價款加以主張，故臺灣臺中地方法院97年度訴字第
    475號民事案件之判決亦未就本件被上訴人逾2,440,350元部
    分之對待給付價款加以審酌，自無從在該事件判決中就逾2,
    440,350元部分之對待給付價款，為應否附對待給付條件之
    裁判之判斷，本件被上訴人請求上訴人給付之部分，乃系爭
    不動產價款中逾2,440,350元部分，參照上開說明，係未經
    臺灣臺中地方法院97年度訴字第475號民事判決加以判斷之
    部分，被上訴人請求法院加以裁判，並無不合。
  (二)被上訴人主張：上訴人與被上訴人等人委任之代理人曾源曜
    於95年1月11日簽訂「成屋預定買賣契約書」，約定由上訴
    人向被上訴人等人買受系爭不動產，其買賣價金按系爭建物
    之面積以每坪87,000元計算，且計算坪數時係按地政機關所
    登記，包含主建物、附屬建物以及公共設施在內之權狀坪數
    在內之事實，業據被上訴人提出成屋預定買賣契約書影本l
    件為證，該成屋預定買賣契約書影本形式上係屬真正一節為
    上訴人不爭執，且上開成屋預定買賣契約書第2條載明：「
    價款議定：每坪價款為新台幣捌萬柒仟元整。（為含主建物
    、附屬建物、公共設施之權狀坪數）」，其餘記載亦與被上
    訴人之此部分主張相符，則被上訴人此部分之主張，應可信
    為真實。是兩造就系爭不動產之買賣，依上開約定，其總價
    金應按系爭建物之面積乘以每坪87,000元之單價計算。上訴
    人雖抗辯：系爭不動產買賣契約中第7條載明雙方同意按每
    坪85,000元之單價計算買賣價金，被上訴人主張應按每坪
    87,000元計算，尚有未合云云。惟系爭買賣契約第7條係約
    定：「本棟建物l～2樓成交單價若有85000元之價位，則乙
    方（指本件被上訴人）同意以85000成交」等文字，上訴人
    就此並未舉證以證明系爭建物同棟中有以每坪85,000元買賣
    成立之情形，且經調取臺灣臺中地方法院97年度訴字第475
    號民事卷核閱後，上訴人在該事件起訴時，亦係主張應按每
    坪87,000元之單價計算買賣價金，是兩造系爭不動產買賣價
    金之計算，應無適用系爭買賣契約第7條之餘地，上訴人據
    以抗辯，尚屬無據。
  (三)依系爭建物之建物登記簿謄本所載，系爭建物之主建物面積
    為92.74平方公尺（包括一樓面積32.16平方公尺、二樓面積
    46.37平方公尺及私設騎樓14.2l平方公尺）、附屬建物陽台
    11.69平方公尺，另共有部份總面積共計為1325.86平方公尺
    ，又系爭建物所佔共有部份之權利範圍為100000分之1611，
    故地政機關登記之系爭房屋總面積，應為125.79（以下之單
    位依四捨五入法算至之最後之小數點所屬之單位為止。）平
    方公尺，換算之後，系爭建物之總面積應為38.05坪（以下
    之單位依四捨五入法算至之最後之小數點所屬之單位為止。
    ），因此上訴人就系爭建物上訴人應給付被上訴人等人之價
    款，應為3,310,350元。扣除上訴人己付價款2,440,350元後
    ，上訴人尚有870,000元之價款未清償。
  (四)至臺灣臺中地方法院97年度訴字第475號民事事件之所以為
    上訴人（本件被上訴人）就坐落於台中市○區○○○段1001
    地號土地上，如台中市政府（80）中工建建字第1794號建造
    執照（起造人為黃東和）編號S6（門牌號碼台中市○區○○
    ○街270號l、2樓）建物取得使用執照並辦理第一次所有權
    登記後，於溫逢春給付新台幣貳佰肆拾肆萬零參佰伍拾元之
    同時，應將上開編號S6之建物及其坐落基地之應有部分持分
    登記予溫逢春所有之裁判，參照系爭建物之主建物面積為92
    .74平方公尺，換算後為28.05坪（以下之單位依四捨五入法
    算至之最後之小數點所屬之單位為止。），再以28.05坪之
    面積乘以每坪單價87,000元之結果，適為2,440,350元等情
    以觀，臺灣臺中地方法院97年度訴字第475號民事事件之裁
    判，顯係僅以系爭建物之主建物面積，作為核算本件上訴人
    在該事件應同時履行對待金給付金額之依據，茲臺灣臺中地
    方法院97年度訴字第475號民事判決就本件被上訴人應給付
    予本件被上訴人之價金，既有漏算之情事，被上訴人主張上
    訴人依臺灣臺中地方法院97年度訴字第475號民事判決為對
    待給付後，尚有870,000元之價款未據清償，並請求上訴人
    給付應屬可採。
  (五)上訴人抗辯：本件房屋移轉時，由上訴人代被上訴人支付土
    地增值稅44,493元，上訴人於99年8月23日催告被上訴人返
    還，被上訴人未予置理，上訴人主張抵銷等語。被上訴人在
    原審於99年10月1日言詞辯論時同意抵銷，則經抵銷後，上
    訴人仍積欠825,507元。被上訴人主張：就此剩餘之買賣價
    金債務，已委請律師發函催告上訴人於函到l0日內給付系爭
    不動產之價款差額，且上訴人已於99年8月11日收受該催告
    信函等情，業據被上訴人提出存證信函影本及其回執各l件
    為證，其記載與被上訴人之主張相符，上訴人就此存證信函
    影本及其回執各l件形式上係屬真正亦不爭執，則被上訴人
    主張：上訴人自99年8月23日起即已陷於遲延，是上訴人應
    就系爭不動產之剩餘價款給付被上訴人按法定利率計算之遲
    延利息，應屬可採。
  (六)上訴人復抗辯上開房屋一樓並無陽台，且未有水電、瓦斯等
    ，復未點交，上訴人併主張同時履行抗辯云云，惟為被上訴
    人否認，查台中市中山地政事務所檢送之竣工平面圖顯示，
    其設計圖之一樓編號S6房屋後側確有陽台（見本院卷77頁）
    ，可見系爭房屋後方確有陽台；又兩造不爭執真正之成屋預
    訂買賣契約書顯示（見臺灣臺中地方法院97年度訴字第475
    號卷證4），兩造未就水電、瓦斯、點交有如何之約定，且
    上訴人於該案中自陳自81年11月23日買受後，因宮廷建設股
    份有限公司因財務無法完成，上訴人乃自行出資建築完成後
    搬入居住，嗣兩造於95年1月11日訂立買賣契約，第4條約定
    ，於登記完成、取得權狀前，（甲方指上訴人）得暫住本案
    房屋內．．．等語，足見期間上訴人未曾搬離，兩造顯有意
    以上訴人之占有代點交，是上訴人所辯即不足取。
六、從而，被上訴人本於買賣契約，請求上訴人給付870,000元
    及自99年8月23日起至清償日止，按年息百分之五計算之利
    息，其中825,507元及其利息部分，核屬正當，應予准許，
    原審就此部分所為上訴人敗訴之判決，核無不合，上訴論旨
    指摘原判決不當，聲明求為廢棄改判，非有理由，應予駁回
    。
七、本件事證已臻明確，兩造其餘之攻擊防禦方法，與判決基礎
    之事實及結果並無影響，爰不予審酌，併此敘明。
據上論結，本件上訴為無理由，依民事訴訟法第四百四十九條第
一項、第七十八條，判決如主文。
中    華    民    國   100    年    5     月    24    日
                民事第五庭    審判長法  官  李寶堂
                                    法  官  黃永祥
                                    法  官  鄭金龍
以上正本係照原本作成。
不得上訴。
                                    書記官  姚錫鈞
中    華    民    國   100    年    5     月    25    日
                                                      Ｓ